【裁判字號】    95,交聲,20
【裁判日期】    950630
【裁判案由】    違反道路交通管理處罰條例聲明異議
【裁判全文】
臺灣雲林地方法院交通事件裁定          95年度交聲字第20號
移
異  議  人
即受處分人  甲○
上列異議人即受處分人因違反道路交通管理處罰條例案件，對於
交通部公路總局嘉義區監理所雲林監理站民國95年1 月20日所為
之裁決（雲監裁字第裁72-KAE137689號裁決書），聲明異議，本
院裁定如下：
    主  文
異議駁回。
    理  由
一、原處分意旨略以：異議人即受處分人甲○於民國94年11月24
    日晚上10時44分許，駕駛車牌號碼9R-8667 號自用小客車，
    行經最高速限60公里之施厝合作農場前時，為警以科學儀器
    測得該車時速81公里，超速20公里以上。經雲林縣警察局交
    通隊警員以該車有違反道路交通管理處罰條例第40條第1項
    規定之行為，而掣單逕行舉發。嗣異議人於舉發通知單上所
    載之應到案日期前提出申訴，經原處分機關認異議人之申訴
    無理由，乃依道路交通管理處罰條例第40條第1 項及違反道
    路交通管理事件統一裁罰基準表之規定，裁處新臺幣（下同
    ）1,900 元罰鍰，並依道路交通管理處罰條例第63條第1 項
    記違規點數1點。
二、聲明異議意旨略以：異議人即受處分人甲○為警攔查時，所
    看到之測速器上，係顯示64、84，當時並未有其他車輛經過
    ，其中1 個表應歸零，且異議人並未超速。又警方執行路檢
    時，並未擺設警告標示，也未開警車上之警示燈。再違規單
    上所載之速限係異議人提出申訴後，原開立罰單之警察單位
    才重新更改，實有可議，因此請求撤銷原處分云云。
三、按汽車駕駛人，行車速度超過規定之最高時速者，處1,200
    元以上2,400 元以下罰鍰，道路交通管理處罰條例第40條第
    1 項訂有明文。經查：
    (一)本件異議人即受處分人甲○於上開時、地，駕駛車牌號碼
      9R-8667 號自用小客車，行經最高速限60公里之施厝合作
      農場時，有時速81公里，超速20公里以上之違規事實，經
      舉發機關雲林縣警察局臺西分局橋頭派出所之執勤員警以
      科學儀器採證，依法當場舉發之情，業經證人即本件橋頭
      派出所舉發員警乙○○於本院審理中證述明確，並有雲林
      縣警察局雲警交字第KAE137689 號舉發違反道路交通管理
      事件通知單、雲林縣警察局臺西分局94年12月19日臺西警
      交字第0940014683號函各1 紙附卷可稽。
    (二)異議人超速行駛之違規事實，既經執勤員警以設置之雷達
      測速儀器所測得，已如上所述，則認定異議人違規之基礎
      ，乃以科學儀器取得之證據資料為據，依法本有證據能力
      ，足資證明異議人超速行駛之違規情事。且本件舉發單位
      所使用之雷達測速器為94年3 月3 日配發使用，最近一次
      檢定日期為95年1 月24日，該雷達測速器右方螢幕所顯示
      數字係對方來車被警方偵測鎖定之超速速度，鎖定後不動
      ，左方螢幕所顯示之數字係對方來車發現前有警察取締超
      速違規後，將車速放慢之速度，該數據會隨來車速度增加
      或減少，如攔停後，只會剩下右方螢幕被警方偵測鎖定之
      超速速度，左方螢幕則呈空白，如在開單過程中尚有其他
      車輛經過，該測速器會感應到車速，故左方螢幕會再出現
      來車速度數據等情，亦有雲林縣警察局臺西分局95年3 月
      21日臺西警交字第0950002935號函及所附之測速器照片、
      說明及經濟部標準檢驗局雷達測速儀檢定合格證書各1 份
      在卷可參，足見本件舉發過程所使用之測速器應無故障或
      錯誤。
    (三)證人即本件舉發員警乙○○既為依法執行職務之公務員，
      其公正執法應可期待，且本院經查亦無任何證據足資證明
      執勤員警有捏造事實、違法取締之情事，則執勤警員本其
      加強道路交通管理、維護交通秩序、確保交通安全職責所
      為之逕行舉發，自應受到合法、正確而真正之推定。
    (四)參以異議人於本院審理時自承係國中學歷，認識字，為職
      業駕駛，則以異議人之知識經驗，於上開時、地遭警攔檢
      時，對於員警認其超速違規而開立舉發違反道路交通管理
      事件通知單時，既未向值勤員警提出任何質疑，即在被攔
      停後之短短5 分鐘內，在「收受通知聯者簽章」欄內簽名
      ，收受該通知單，足堪認定異議人對於該通知單所載之違
      規內容為肯認之表示，否則以異議人為職業駕駛之經驗，
      若其未超速，於遭警攔停後，絕無可能輕易在通知單上簽
      名。益證異議人確有於上開時、地超速違規之事實。
    (五)對於行車速度超過規定之最高速限，採用固定或非固定式
      科學儀器取得證據資料證明者，於一般道路須至少於100
      公尺，於高速公路、快速公路須至少於300 公尺前，明顯
      標示之，固為道路交通管理處罰條例第7 條之2 第3 項訂
      有明文。惟此規定乃94年12月28日修正公布後方有之新規
      定，原本並無此項明文。本件違規時間既為94年11月24日
      ，則於舉發時尚無該項規定之適用，要無可疑。是本件舉
      發員警於設置測速照相設備之處所前方，縱未設有類似「
      前有測速照相」之標示，其舉發程序仍無不法之處。
    (五)雖原舉發違反道路交通管理事件通知單所載速限有經過塗
      改，然塗改後之舉發違反道路交通管理事件通知單仍有重
      新送達異議人，異議人確實有收受等情，有雲林縣警察局
      臺西分局95年1 月2 日臺西警交字第0940015392號函1 紙
      附卷足證，是此部分送達仍為合法。
    (六)綜上所述，異議人上開違規超速之事實，應堪認定。其執
      前詞所辯，均顯係事後卸責之詞，不足採信。從而，原處
      分機關依道路交通管理處罰條例第40條第1 項規定，裁處
      異議人1,900 元罰鍰，並依道路交通管理處罰條例第63條
      第1 項記違規點數1 點，於法並無不合。本件異議為無理
      由，應予駁回。
    (七)至本件舉發地點施厝合作農場警車架設雷達測速器前方約
      100 公尺前，有1 速限50公里之標誌，再往前約500 公尺
      處另有1 速限60公里之標誌，而異議人被攔停之位置係介
      於速限50公里之標誌與速限60公里之標誌之間，有雲林縣
      警察局臺西分局95年3 月8 日臺西警交字第0950002326號
      函及所附速限60標誌之照片、雲林縣警察局臺西分局95年
      3 月21日臺西警交字第0950002935號函及所附速限50標誌
      之照片、說明圖附卷足憑，則異議人當時違反之速限究為
      50公里或60公里，原舉發違反道路交通管理事件通知單所
      載速限是否有誤，容有可疑，移送機關應再予詳查，併此
      敘明。
四、據上論斷，應依道路交通管理處罰條例第87條第2 項，道路
    交通案件處理辦法第19條，裁定如主文。
中    華    民    國    95    年    6     月    30    日
                  交通法庭    法  官  廖淑華
以上正本證明與原本無異。
如不服本裁定，應於裁定送達後5 日內向本院提出抗告狀（須附
繕本）。
                              書記官  張菀純
中    華    民    國    95    年    6     月    30    日


司法院資訊處製作；財團法人民間司法改革基金會備份。
